臺灣臺北地方法院刑事判決　　　　　　　　　　　　九十三年度訴字第一０六三號
　　公　訴　人　臺灣臺北地方法院檢察署檢察官
　　被　　　告　丙○○原名蔡.
右列被告因偽造文書案件，經檢察官提起公訴（九十三年度偵緝字第八三０號），嗣
於本院準備程序進行中，被告先就被訴事實為有罪之陳述，經裁定進行簡式審判程序
，判決如左：
    主  文
丙○○行使偽造私文書，足以生損害於他人，處有期徒刑參月，如易科罰金，以參佰
元折算壹日，緩刑參年。偽造之乙○○印章壹枚、汽車貸款專用借款契約書上偽造之
乙○○署名貳枚、印文參枚均沒收。
    事  實
一、丙○○（原名蔡武宗，民國九十三年七月二十七日更名）任職設於臺北市○○區
    ○○路四段二一一號一樓之太淞工程有限公司（下稱太淞公司），太淞公司負責
    人葉榮富（另經檢察官以犯罪嫌疑不足而為不起訴處分確定）於八十七年七月間
    欲購買車牌號碼為ＨＯ—八一九九號ＢＭＷ牌七四○ＩＬ型汽車，而以太淞公司
    名義向設於臺北市中山區○○○路○段一三七號之聯邦商業銀行南京東路分行（
    下稱聯邦商銀）借款新台幣（下同）九十萬元，此一借款契約依聯邦商銀規定，
    需名下有不動產之人擔任連帶保證人，以利未來太淞公司無力清償借款時，借款
    人聯邦商銀得向該有資力之連帶保證人追償，若無名下有不動產之人擔任連帶保
    證人，聯邦商銀將不予貸款，且丙○○明知位在嘉義市○○街二八一號四樓之二
    （即嘉義市○○段一五二地號、一四０三、一四０五、一三七八建號）之房地雖
    為其出資購買，然業已因故登記於乙○○名下而非其所有，其亦非乙○○本人，
    復未得乙○○同意以乙○○擔任上開借款連帶保證人，竟基於行使偽造私文書及
    意圖為第三人不法所有之犯意，於八十七年七月三日，在聯邦商銀內，冒稱乙○
    ○本人，逕在太淞公司與聯邦商銀之汽車貸款專用借款契約書上自行偽造乙○○
    之署名二枚，並利用不知情之車商千益汽車商行員工代刻偽造乙○○之印章一枚
    ，進而在上揭借款契約書上偽造乙○○之印文三枚，而偽造完成乙○○同意於該
    借款契約書上擔任連帶保證人並接受對保此部分之私文書，嗣並於同日在上址利
    用不知情之車商向聯邦商銀行使該私文書，足生損害於聯邦商銀、乙○○，並以
    此為詐術，致聯邦商銀對該借款之信用評估產生錯誤，貸放交付九十萬元予葉榮
    富，嗣因葉榮富無力清償借款，經聯邦商銀向連帶保證人乙○○求償，始查獲上
    情。
二、案經聯邦商銀訴由臺灣臺北地方法院檢察署檢察官偵查起訴，嗣於本院準備程序
    進行中，丙○○先就被訴事實為有罪之陳述，經裁定進行簡式審判程序。
    理  由
一、右揭犯罪事實，業據被告丙○○於本院訊問時坦承不諱，核與證人即借款人葉榮
    富、證人乙○○、證人即聯邦商銀職員甲○○、丁○○○證述內容相符，並有卷
    附汽車貸款專用借款契約書（上有偽造之乙○○署名二枚、印文三枚，分別填載
    於立契約書欄及對保欄）、聯邦銀行汽車貸款申請書、臺灣高等法院檢察署書記
    處九十三年八月三十日檢資登字第０九三一四０四一八九號函（被告於九十三年
    七月廿七日由蔡武宗更名為丙○○），聯邦商銀與葉榮富之和解契約書、債務清
    償證明書（借款已經於九十一年一月間全數繳清）、有乙○○真正署名之合作備
    忘錄影本、被告書寫乙○○姓名五次之字跡紙張一份在卷可稽，堪信被告自白與
    事實相符；被告雖供稱：嘉義市○○街二八一號四樓之二（即嘉義市○○段一五
    二地號、一四０三、一四０五、一三七八建號）之房地為其出資購買，然查：該
    房地並非登記於被告名下，而係登記於乙○○名下，若逕以被告擔任連帶保證人
    ，因被告及另一保證人葉斯漁名下均無不動產，聯邦商銀將以信用評估不佳而拒
    絕貸款，係因該借款以乙○○名義擔任連帶保證人，聯邦商銀始同意貸款，對此
    情並未查出逕予貸款，聯邦商銀有受騙感覺，嗣借款人葉榮富無力清償，聯邦商
    銀則聲請假扣押乙○○名下上開房地等情，業為被告所不否認，並經證人甲○○
    到庭證述明確（見本院九十三年十一月十七日簡式審判筆錄），顯見聯邦商銀係
    因誤信名下有不動產之乙○○同意擔任連帶保證人始同意借款，與上開房地是否
    確由被告出資購買無涉，是被告所為，顯有意圖為第三人（葉榮富）不法之所有
    而施用詐術使聯邦商銀陷於錯誤而交付財物之情，且此舉自足以生損害於聯邦商
    銀及乙○○。綜上所述，本件事證明確，被告犯行堪以認定，應依法論科。
二、核被告所為，係犯刑法第二百十六條、第二百十條行使偽造私文書罪、刑法第三
    百三十九條第一項意圖為第三人不法之所有以詐術使人將本人之物交付罪，被告
    利用不知情之車商為偽造乙○○印章、印文及行使偽造私文書之行為，應依間接
    正犯論處，被告偽造私文書後復持以行使，其偽造印章、印文、署名乃係偽造私
    文書之階段行為，又偽造文書之低度行為應為行使偽造私文書之高度行為所吸收
    ，均不另論罪，被告行使偽造私文書之目的在於意圖為第三人不法之所有詐欺取
    財，所犯二罪間，有方法目的之牽連關係，為牽連犯，應從一重之行使偽造私文
    書罪處斷。公訴人雖僅就被告行使偽造私文書之犯行提起公訴，然檢察官就犯罪
    事實一部起訴者，效力及於全部，本件被告所犯詐欺取財部分之犯罪事實，與已
    起訴之部分有牽連犯裁判上一罪關係，本院自應就詐欺取財部分併予審判，附此
    敘明。爰審酌被告係因欲擔任其雇主葉榮富之連帶保證人始為本件犯行，並無從
    中牟利，其犯罪之目的、動機尚非惡劣，其犯罪之手段、所生危害非鉅、嗣後坦
    承犯行、犯後態度良好等一切情狀，量處如主文所示之刑。被告行為後，刑法第
    四十一條已於九十年一月十日修正公布，同年月十二日生效，該條第一項規定：
    「犯最重本刑為五年以下有期徒刑以下之刑之罪，而受六個月以下有期徒刑或拘
    役之宣告，因身體、教育、職業或家庭之關係或其他正當事由，執行顯有困難者
    ，得以一元以上三元以下折算一日，易科罰金。但確因不執行所宣告之刑，難收
    矯正之效，或難以維持法秩序者，不在此限。」被告所犯之罪，係五年以下有期
    徒刑之罪，爰依刑法第二條第一項前段規定，適用新修正之刑法第四十一條第一
    項前段規定，諭知易科罰金之折算標準；又有關宣告有期徒刑、拘役應否准許易
    科罰金執行之換刑處分，依刑事訴訟法第四百五十七條規定由檢察官指揮之，刑
    法第四十一條第一項之「因身體、教育、職業或家庭之關係或其他正當事由，執
    行顯有困難」、暨「確因不執行所宣告之刑，難收矯正之效，或難以維持法秩序
    」等，均屬檢察官指揮執行時所應斟酌裁量之事項，而非法院裁判時所應審酌者
    ，故修正後刑法第四十一條第一項雖增列「確因不執行所宣告之刑，難收矯正之
    效，或難以維持法秩序者」得不允准易科罰金換刑處分之規定，然就本院僅宣告
    易科罰金之折算標準，並非准許易科罰金與否而言，對於被告並無不利之處，附
    此敘明。又查被告前雖曾因侵占罪，經判處有期徒刑三月，然此一刑之宣告業於
    六十七年十二月一日執行完畢，其於執行完畢後五年以內未曾受有期徒刑以上刑
    之宣告，有卷附臺灣高等法院被告全國前案紀錄表一份、本院公務電話紀錄一份
    可按，被告因一時失慮致罹刑典，嗣後告訴人亦因積欠款項受償完畢而表達不追
    究之意，其經此起訴審判、當知所警惕，信無再犯之虞，本院認所宣告之刑以暫
    不執行為適當，並諭知緩刑三年，以啟自新。借款契約書上偽造乙○○擔任連帶
    保證人並接受對保部分之私文書，業向聯邦商銀行使而不復為被告所有，爰不為
    沒收之諭知，然其上偽造之乙○○署名二枚、印文三枚及偽造之乙○○印章一枚
    ，依刑法第二百十九條沒收之。
據上論斷，應依刑事訴訟法第二百七十三條之一第一項、第二百九十九條第一項前段
，刑法第二條第一項前段、第二百十六條、第二百十條、第三百三十九條第一項、第
五十五條、第四十一條第一項前段、刑法第七十四條第二款、第二百十九條，罰金罰
鍰提高標準條例第一條前段、第二條，判決如主文。
本案經檢察官許祥珍到庭執行職務
中　　　華　　　民　　　國　　九十三　　年　　十一　　　月　　 三十 　　日
                                      臺灣臺北地方法院刑事第十二庭
                                          法  官  張永宏
右正本證明與原本無異。
如不服本判決，應於判決送達後十日內，向本院提出上訴狀。
                                          書記官  楊灥
中　　　華　　　民　　　國　　九十三　　年　　十一　　　月　　 三十 　　日
附錄本件論罪科刑法條全文
刑法第二百十條
偽造、變造私文書，足以生損害於公眾或他人者，處五年以下有期徒刑。
刑法第二百十六條
行使第二百十條至第二百十五條之文書者，依偽造、變造文書或登載不實事項或使登
載不實事項之規定處斷。
刑法第三百三十九條
意圖為自己或第三人不法之所有，以詐術使人將本人或第三人之物交付者，處五年以
下有期徒刑、拘役或科或併科一千元以下罰金。
以前項方法得財產上不法之利益或使第三人得之者，亦同。
前二項之未遂犯罰之。
